【裁判字號】    88,自,1144
【裁判日期】    891013
【裁判案由】    竊盜
【裁判全文】
臺灣臺中地方法院刑事判決                        八十八年度自字第一一四四號
    自  訴  人  乙○○
    自訴代理人  丙○○
    被      告  丁○○
    被      告  甲○○
右列被告因竊盜案件，經自訴人提起自訴，本院判決如左：
    主  文
甲○○、丁○○均無罪。
    理      由
一、自訴意旨詳如附件自訴狀所載。
二、按犯罪事實應依證據認定之，無證據不得推定其犯罪事實；又不能證明被告犯罪
    者，應諭知無罪之判決，刑事訴訟法第一百五十四條、第三百零一條第一項前段
    分別定有明文。次按認定不利於被告之事實，須依積極證據，茍積極證據不足為
    不利於被告事實之認定時，即應為有利於被告之認定，更不必有何有利之證據，
    最高法院三十年上字第八一六號判例可資參照。刑法上之竊盜罪或侵占罪，行為
    人主觀上須有意圖為自己或第三人不法之所有，而取他人所有物，或易持有為所
    有，始能成立；行為人如無取得意圖，祇有使用意圖，在不使該物發生變質或減
    低經濟價值之條件下，加以使用，又有使用後交還原所有人或持有人之交還意思
    ，即欠缺該不法所有之意思要件，而不構成刑法上之竊盜罪或侵占罪。
三、訊據被告甲○○、丁○○二人均堅決否認有竊盜等犯行，被告甲○○辯稱：伊與
    自訴人乙○○原為男女朋友，二人並租屋同居，自訴人平日將其所有之車牌ＮＫ
    Ｄ─三三二號重型機車置於該同居處所，自訴人於當兵前曾說該機車要借伊騎用
    ，並將機車鑰匙交予伊，於自訴人當兵後，伊亦曾告知自訴人關於丁○○借用該
    機車之事，自訴人說只要當兵放假時還給伊騎用即可，後來二人分手後，因當時
    機車丁○○在使用，自訴人並未索回，且該機車之鑰匙一直放在伊床旁邊之桌子
    上，自訴人並未將鑰匙取走，伊並無將該機車占為己有之意思等語；被告丁○○
    則辯稱：該機車係伊向甲○○借的，有交行照予伊，伊知道該機車是自訴人所有
    ，自訴人亦知道伊在使用該機車，還曾叫伊騎車小心點兒，伊並無竊取該車之意
    思等語。經查：自訴人乙○○於服兵役前即將上開機車置放於與被告甲○○同居
    之住處，直至二人分手後，自訴人仍未將該機車取回等情，業據自訴人乙○○供
    承明確，且參酌自訴人於本院審理時到庭陳稱：「（問：妳和甲○○分手，為何
    不將車子取回？）分手後，我叫家人去取回電視、衣服等，但車子當時被丁○○
    騎走」、「（當兵後，車子為何沒牽走？）那時李女（指被告甲○○）在找工作
    ，我要她去考駕照，若考上就借她騎」、「（問：李女知道機車鑰匙放何處？）
    是的」、「（問：分手後為何不將車子取回？）那時有在談，我將鑰匙拿回家，
    我說等她考上駕照後跟我說，可以去我家拿鑰匙，我再借她騎」、「（問：你以
    前為何說車子因在丁○○那裡，所以沒拿回來？）八十七年二月十五日，那時尚
    未分手，我放假回來，把機車鑰匙拿回家，過幾天去同居地點，看不到機車，李
    女說她把機車借給朋友買東西，一會就回來」、「（問：當時為何不追究？）她
    說她借給別人，因當日就要收假」、「（問：鑰匙在家中，機車如何騎走？）不
    知道」、「（問：過了那麼久，為何沒將車子牽回？）八十七年三、四月中，我
    有叫家人把我個人東西取回，但機車沒在那裡，李女跟我家人說機車要放在她那
    邊，經家人告知，我即打電話給李女，但都聯絡不上，後來於八十七年五月三十
    一日就肇事了（指被告丁○○騎該機車肇事）」、「（問：同意車子出借？）沒
    有，我跟本沒見過丁○○，也不認識。是有一次我打電話給甲○○，她說丁○○
    要載她去買東西一下就回來，我才借她的，只有這次」及「（問：後來放假回來
    未見機車知道是在丁○○那邊？）是的，我有叫李女去牽回來，後來我就收假了
    ，不知道牽回來沒」等語以觀，自訴人乙○○既明知被告甲○○有時會使用上開
    機車或將機車交付予他人使用，卻仍一直將該機車置於甲○○住處而未取回，是
    該機車原即在被告甲○○之實力支配下，且被告甲○○將該機車交付予被告丁○○使用時，亦有告知該機車為自訴人乙○○所有，又無任何積極之事證足認被告
    甲○○有拒不交還該機車予自訴人之事實，是縱被告甲○○出借機車時並未取得
    自訴人同意，亦僅涉及民事上該出借行為是否因無權處分而不生效力之問題，尚
    難認被告甲○○主觀上有何將該機車據為己有之不法意圖。再者，被告丁○○既
    係自該機車持有人甲○○處取得該機車，且亦不否認該機車為自訴人乙○○所有
    ，實難僅因其有使用該機車之事實即遽認被告丁○○有竊盜或侵占之犯行。此外
    ，復查無其他確切之證據足資證明被告甲○○、丁○○有何犯行，既不能證明被
    告二人犯罪，自應依法為渠等無罪判決之諭知。
據上論斷，應依刑事訴訟法第三百四十三條、第三百零一條第一項，判決如主文。
中      華      民      國      八十九      年      十    月    十三    日
                                        法  官 崔 玲 琦
右正本證明與原本無異。
如不服本判決，應於送達後十日內向本院提出上訴狀 （須附繕本） ，上訴於台灣高
法院台中分院。
                                        書記官
中      華      民      國      八十九      年      十    月    十三    日


司法院資訊處製作；財團法人民間司法改革基金會備份。
